臺灣桃園地方法院刑事判決　　　　　　　　　　　　　九十一年度易字第五四五號
　　公　訴　人　臺灣桃園地方法院檢察署檢察官
　　被　　　告　乙○○
右列被告因贓物案件，經檢察官提起公訴（九十年度偵字第八五六○號），本院判決
如左：
    主  文
乙○○無罪。
    理  由
一、公訴意旨略以：被告乙○○基於收受贓物之犯意，先於民國九十年五月二十八日
    凌晨某時，明知車號Ｒ２─５５９３號（查獲時未懸掛車牌）之自小貨車係年籍
    不詳之成年男子綽號「阿順」所竊得之贓車，卻仍予以收受與「阿順」共乘使用
    。又於同日凌晨四時三十分許，在桃園縣楊梅鎮○○○路○段「愛買百貨」前，
    明知「阿順」所預先竊得停放在該處車號ＥＹ─１９２０（查獲時懸掛偽造之Ｚ
    ９─１７８９號車牌）係贓物，亦連續收受之。嗣其正欲以「阿順」所轉交之複
    製鑰匙及遙控器發動該自小客車時為警當場查獲，並扣得該鑰匙及遙控器各一個
    ，因認被告涉有連續收受贓物犯行云云。
二、按犯罪事實，應依證據認定之，無證據不得推定其犯罪事實；次按被告之自白非
    出於強暴、脅迫、利誘、詐欺、違法羈押或其他不正之方法，且與事實相符者，
    得為證據；被告之自白不得作為有罪判決之為一證據，仍應調查其他必要之證據
    ，以察其是否與事實相符；又不能證明被告犯罪者，應諭知無罪之判決，刑事訴
    訟法第一百五十四條、第一百五十六條第一項、第二項、第三百零一條第一項分
    別定有明文。所謂證據，須適於為被告犯罪事實之證明者，始得採為斷罪資料，
    如未能發現相當證據，或證據不足以證明，自不能以推測或擬制之方法，以為裁
    判基礎，最高法院五十三年台上字第二七五０號及四十年台上字第八十六號判例
    可資參照。且認定不利於被告之事實，須依積極證據，苟積極證據不足為不利於
    被告事實之認定時，即應為有利於被告之認定，更不必有何有利之證據，最高法
    院三十年上字第八一六號亦著有判例。又認定犯罪事實所憑之證據，固不以直接
    證據為限，間接證據亦應包含在內，惟採用間接證據時，必其所成立之證據，在
    直接關係上，雖僅足以證明他項事實，而由此他項事實，本於推理之作用足以證
    明待證事實者，方為合法，若憑空之推想，並非間接證據（最高法院三十二年上
    字第六七號判例意旨參照）。
三、本件公訴人認被告涉有前開收受贓物犯行，無非以Ｒ２─５５９３號自小貨車、
    ＥＹ─１９２０自小客車分別係甲○○、丙○○所失竊，被告在警訊中自白知悉
    自小貨車係「阿順」竊取，而被告供稱不知「阿順」之年籍姓名與住居所，卻願
    意在凌晨受託前往查看車輛，警察盤查時又與「阿順」同時逃跑，推論被告知悉
    自小客車為贓物等為其論據。惟訊之被告堅決否認有收受贓物犯行，辯稱：伊不
    知道「阿順」開到竹南載伊的小貨車是贓車，「阿順」載伊到崎頂附近的三合院
    去載一些古式舊家具後，在北上途中「阿順」朋友來電說他的車壞了，要「阿順
    」幫忙到楊梅交流道附近去看看，阿順就把遙控器鑰匙交給伊，要伊去發動，發
    不動警察就過來了，「阿順」趁警察在查看時偷偷告訴伊說看苗頭不對就要跑等
    語。經查：
    (一)本件查獲之經過，依證人即現場查獲被告之員警李正義證稱：當時是我和另一
      名同事叫李世崇，在楊梅那一帶我們轄區執行巡邏勤務，約三點多時，我和同
      事發現被告和另一名男子（年約三十歲左右），在楊梅交流道下愛買百貨前的
      馬路邊，二人在車子旁邊弄車子，就站在引擎蓋附近，不知道在做什麼，我們
      二人就過去盤問，那個被告稱他為阿順的男子，就說是他朋友車子壞掉，叫他
      們過來看，我就要他去聯絡車主，但他也聯絡不到，被告在旁沒有說什麼話，
      我就打開小電腦開始查，因為他們在弄的那輛日產的車子，車牌是懸掛偽造其
      他車子的車牌，打電話去問車牌主人，主人稱他的車子在家裡，沒有開出去，
      我們才去打開車子查引擎號碼發現這輛轎車，是失竊贓車。阿順和被告趁我們
      二人在查車籍資料時，就逃跑了，阿順被跑掉，只抓到被告，至於「阿順」者
      當時雖我有和阿順有正面看過，但不很熟悉，可能不是我們轄內的人，因為被
      告也一直說不出個所以然來，所以沒辦法查到「阿順」等語。可見警員係因被
      告與「阿順」者深夜在該處查看車輛認為形跡可疑而上前盤查，警員盤查之際
      ＥＹ─１９２０自小客車之車門尚未開啟，更無發動。
    (二)按刑法第三百四十九條第一項所謂之收受贓物乃指其物因他人財產犯罪已成贓
      物之後，有所收受而取得持有者而言，故必須取得對贓物有支配管領之能力方
      可謂有收受之行為。車號Ｒ２─５５９３號自小貨車（引擎號碼４Ｇ８２Ｘ１
      １６１６１）係綽號「阿順」之成年男子所駕駛，被告單純受「阿順」之搭載
      ，僅為乘客之性質，該小貨車一直在駕駛人「阿順」之控制持有中，被告從未
      持有該小貨車而對該小貨車有支配管理能力，單純乘用贓車顯與收受贓物之「
      有所收受取得持有」之「收受」要件不合。而ＥＹ─１９２０自小客車（引擎
      號碼Ａ３２Ｂ０２３７９），依查獲警員李正義所述，盤查當時車門好像是鎖
      著，此與被告於本院審理中供稱「阿順」拿遙控器鑰匙（鑰匙和遙控器一體）
      要伊去試開ＥＹ─１９２０自小客車，但車子發不動，連車門都還未打開，警
      察就過來盤查等語相符，雖ＥＹ─１９２０自小客車係被害人丙○○所失竊之
      贓車，惟被告連車門都未開啟即遭警察盤查，斯時被告並未取得ＥＹ─１９２
      ０自小客車之支配管領力，自無成立收受贓物之可能。
    (三)被告於警偵訊中一再堅稱為係「阿順」開小貨車搭載其到中山北路二段愛買百
      貨附近之查獲地，而懸掛偽造車牌之小客車係「阿順」之朋友開到愛買百貨前
      停放，其不知小貨車與小客車均為失竊之贓車，被告從未自白知悉自小貨車係
      阿順所竊，而其在九十年月二十八日第二次警訊筆錄中雖稱「這是阿順偷來的
      車子，我不知道（車牌）放置何處。」惟斯時警方已經查出小貨車係失竊列管
      之贓車，於員警訊問：「警方據你所稱你和阿順共同使用之自小貨車‧‧‧經
      電腦查詢車號為Ｒ２─５５９３，該車之車牌目前放置何處？」被告依照員警
      所告知之查詢結果為上述回答，其著重者在於「我不知道（車牌）放置何處」
      而非被告自白知悉阿順竊車之犯行，公訴人指稱被告自白知悉阿順竊車，尚有
      誤會。且本案並非被告一人獨自在深夜受阿順所託到查獲地去查看ＥＹ─１９
      ２０自小客車，而係被告與阿順在北上之途中阿順受友人所託到查獲地去幫忙
      查看，抵達查獲地後阿順將遙控鑰匙交付被告託被告幫忙試驗，被告所為此行
      為，並無法本於推理之作用而足以證明被告確實知贓而欲收受。至於被告於員
      警趨近盤查後，固與阿順一同逃離現場，依被告所言係阿順趁員警為注意之際
      趨近告知見苗頭不對就趕快跑，然所謂「苗頭不對」意義不一而足，且依前開
      李正義警員之證詞，於員警趨近盤查時都是「阿順」者回答問題，被告並未表
      示任何意見，可見被告係在受「阿順」耳語後，為免惹禍上身見狀逃跑，然不
      能以被告有逃跑之行為即推論被告於抵達查獲地之前或當時已經知道二車均為
      贓物之事實。且時下年輕人交友之場合五花八門，隱匿真名以綽號相稱者比比
      皆是，不知真名不會阻礙友誼，實難以被告不知「阿順」之真名，遽行推論被
      告不可能在深夜無故受託查看車輛。
四、綜上所述，本件尚無證據證明被告有公訴人所指之收受贓物犯行，此外，復查無
    其他積極之證據足資證明被告涉有收受贓物犯行，揆之前開說明，自應為被告無
    罪之諭知。
五、據上論斷，應依刑事訴訟法第三百零一條第一項，判決如主文。
本案經檢察官林良蓉到庭執行職務。
中      華      民      國      九十一      年    六    月      十八    日
                                臺灣桃園地方法院刑事第五庭
                                    法  官    林  孟  宜
右正本證明與原本無異。
如不服本判決，應於判決送達後十日內向本院提出上訴狀( 應附繕本 )，上訴於
臺灣高等法院。
                                    書記官    王  陳  龍
中      華      民      國      九十一      年    六    月    二十四    日
